【裁判字號】    98,易,4119
【裁判日期】    990129
【裁判案由】    毀損債權
【裁判全文】
臺灣臺中地方法院刑事判決              98年度易字第4119號
公  訴  人  臺灣臺中地方法院檢察署檢察官
被      告  乙○○
上列被告因毀損債權案件，經檢察官提起公訴（98年度偵字第17
353號），本院判決如下：
    主    文
乙○○犯損害債權罪，處有期徒刑貳月，如易科罰金，以新臺幣
壹仟元折算壹日。
    犯罪事實
一、乙○○前因積欠債權人安泰商業銀行股份有限公司（下稱安
    泰銀行）借款新臺幣（下同）100萬元，並開立同額本票交
    付予安泰銀行，為安泰銀行之債務人。嗣屆期未付，經債權
    人安泰銀行持乙○○簽發之上開本票，向臺灣臺北地方法院
    （下稱臺北地院）聲請本票強制執行，經臺北地院於95年5
    月11日，以95年度票字第58502號民事裁定准予強制執行，
    並於95年6月27日確定在案，而取得本票裁定之執行名義，
    此後乙○○之財產在未完全清償安泰銀行前，即處於將受強
    制執行之狀態。詎乙○○於98年6月15日，與安泰銀行協商
    還款未果，竟意圖損害安泰銀行之債權，於98年6月22日，
    將其所有之臺中縣大里市○○段701號地號及其上門牌號碼
    臺中縣大里市○○○路17巷15號建物出售予不知情之郭麗燕
    ，所得款項250萬元均匯入其夫張淑雄之臺中商業銀行太平
    分行帳號000000000000號帳戶內，以此處分財產之方式，使
    安泰銀行之債權受損。
二、案經安泰銀行訴由臺灣臺中地方法院檢察署檢察官偵查起訴
    。
    理    由
一、證據能力之說明﹕
    按「被告以外之人於偵查中向檢察官所為之陳述，除顯有不
    可信之情況者外，得為證據」，刑事訴訟法第159條之1第2
    項定有明文。此乃立法者以刑事訴訟法規定檢察官代表國家
    偵查犯罪、實施公訴，依法有訊問被告、證人、鑑定人之權
    ，且實務運作時，偵查中檢察官向被告以外之人所取得之陳
    述，原則上均能遵守法律規定，不致違法取供，其可信性極
    高，為兼顧理論與實務為由，而對「被告以外之人於偵查中
    向檢察官所為之陳述」，例外設定其具備非顯不可信之要件
    時，得為證據。本件關於以下論及之證人郭麗燕、張慧萍、
    周蒨怡、江姿嬅、洪繪茹於偵查中向檢察官所為之陳述，業
    經具結且查無顯不可信之情形存在，依上開刑事訴訟法第15
    9條之1第2項規定，具證據能力。
二、認定犯罪事實所憑之證據及理由﹕
    訊據被告乙○○固坦承其積欠告訴人安泰銀行債務，及其於
    98年6月22日將其所有上開房地出售予郭麗燕之事實，惟否
    認有何毀損債權之犯行，辯稱：伊因為缺醫藥費所以賣屋，
    把錢全部交給伊先生張淑雄，去還積欠臺中商銀之貸款，剩
    下的付醫藥費，伊非有意損害安泰銀行之債權，且伊不知道
    這樣子會違法云云。經查：
  (一)告訴人安泰銀行持有被告簽發之面額100萬元之本票，並於
    95年2月21日向臺北地院聲請本票裁定准予強制執行，經該
    院於95年5月11日以95年度票字第58502號裁定准予強制執行
    ，於95年6月27日確定等情，有上開本票影本、本票裁定影
    本、確定證明書影本各1份附卷可稽。是告訴人安泰銀行對
    於被告確實有上開本票債權，足堪認定。
  (二)被告於98年6月22日，將上開房地出售予郭麗燕，所得款項
    全數匯入其夫張淑雄之上開帳戶，交由張淑雄處理乙節，為
    被告自承在卷，核與證人郭麗燕證述情節相符，並有不動產
    買賣契約書、授權書、臺中縣大里市戶政事務所印鑑證明、
    上開房地之登記謄本、郭麗燕匯款之臺中縣大里市農會匯款
    申請書、買賣所有權移轉契約書、臺中縣大里地政事務所98
    年8月13日里地登字第0980010554號函附之異動索引及附件
    資料在卷可稽。足見被告確有於告訴人安泰銀行取得強制執
    行名義後，處分其財產即上開房地之行為。
  (三)被告雖以上開情詞置辯，惟就上開臺北地院95年度票字第58
    502號准予本票強制執行之民事裁定，被告於偵查中先稱：
    伊沒有看過云云（見偵查卷第20頁）；後經檢察官當庭提示
    送達回證紀錄後，方改稱：伊有收過，但不知道是從那裡寄
    來的，後來弄丟了，不知道那個重不重要云云（見偵查卷第
    117頁）。惟該准予本票強制執行之民事裁定，確已於95年6
    月2日為被告本人簽收，有臺中縣警察局霧峰分局98年11月3
    日中縣霧警偵字第0980022407號函附之受理訴訟文書寄存送
    達登記簿1份可考。被告既親自收受上開裁定，顯見其知悉
    告訴人安泰銀行已對其取得強制執行名義。
  (四)又告訴人安泰銀行自95年2月起至98年6月間，多次命催收人
    員黃雅鈴、張慧萍、周蒨怡、江姿嬅、洪繪茹向被告催收款
    項，被告繳款至98年5月13日後，即未繳款，其於98年6月12
    日與告訴人安泰銀行重啟協商，復於98年6月15日簽立收入
    證明切結書交予安泰銀行人員收執等情，業據證人即安泰銀
    行法務催收人員張慧萍、周蒨怡、江姿嬅、洪繪茹等人於偵
    訊中證述明確，復為被告所不爭，並有安泰銀行電話催收紀
    錄、被告簽立之收入證明切結書各1份可資佐證。是被告明
    知其於98年6月間，因欠繳本件債務而協商未果，竟於98年6
    月22日，旋即與郭麗燕訂立不動產買賣契約，將上開房地出
    售，使告訴人安泰銀行無從對上開房地為強制執行以受清償
    ，復將售屋所得250萬元亦全數由郭麗燕直接匯入其夫張淑
    雄帳戶，而隱蔽其售屋所得，顯係為逃避告訴人安泰銀行之
    強制執行，其有毀損告訴人安泰銀行債權之犯意，至為顯然
    。何況，被告既明知其積欠告訴人安泰銀行債務，而於其售
    屋取得250萬元買賣價款後，竟就本件債務分文未償，業經
    被告自承在卷，益徵被告有毀損告訴人安泰銀行債權之意圖
    。
  (五)按刑法第356條損害債權罪名之成立，僅需債權人對於債務
    人取得強制執行法第4條所列之執行名義，得以隨時聲請法
    院強制執行者，即屬之，而所取得之執行名義，並不以經實
    體確定裁判者為限。本件臺北地院95年度票字第58502號准
    予強制執行之本票裁定，為強制執行法第4條所定之執行名
    義，而該裁定已確定，已如前述；則被告之財產在未完全清
    償告訴人安泰銀行前，即處於將受強制執行之狀態。綜上，
    被告於將受強制執行之際，因與告訴人安泰銀行協商未成，
    慮及將受強制執行，即基於毀損債權之犯意擅自出售上開房
    地之犯罪行為，堪以認定。被告所辯，係事後卸責之詞，委
    無足採。另刑法第16條前段規定﹕「除有正當理由而無法避
    免者外，不得因不知法律而免除刑事責任」，是被告辯稱其
    不知所為違法云云，亦無理由。
三、論罪科刑﹕
    核被告所為，係犯刑法第356條之損害債權罪。爰審酌被告
    明知其積欠告訴人安泰銀行之債務，為避免其財產遭告訴人
    安泰銀行強制執行，而於將受強制執行之際為脫產行為，損
    害告訴人安泰銀行之債權，所為實值非難；兼衡酌被告前無
    犯罪前科，素行尚佳等一切情狀，量處如主文所示之刑，並
    諭知易科罰金之折算標準。
四、適用之法律﹕
  (一)刑事訴訟法第299條第1項前段。
  (二)刑法第356條、第41條第1項前段。
  (三)刑法施行法第1條之1第1項、第2項前段。
本案經檢察官甲○○到庭執行職務。
中    華    民    國    99    年    1     月    29    日
                      刑事第十六庭  法  官  戴嘉慧
上正本證明與原本無異。
如不服本判決，應於收受送達後10日內向本院提出上訴書狀（應
敘述具體理由並附繕本）。
上訴書狀如未敘述理由，應於上訴期間屆滿後20日內補提理由書
於本院。
                                    書記官  劉晴芬
中    華    民    國    99    年    1     月    29    日
【附錄本案論罪科刑法條】
中華民國刑法第356條（損害債權罪）
債務人於將受強制執行之際，意圖損害債權人之債權，而毀壞、
處分或隱匿其財產者，處2年以下有期徒刑、拘役或5百元以下罰
金。

司法院資訊處製作；財團法人民間司法改革基金會備份。
